【裁判字號】    98,抗,1150
【裁判日期】    980804
【裁判案由】    假處分
【裁判全文】
臺灣高等法院民事裁定                  98年度抗字第1150號
抗  告  人  乙○○
上列抗告人因與相對人甲○○間假處分事件，對於中華民國98年
5月12日臺灣臺北地方法院98年度裁全字第3440號裁定提起抗告
，本院裁定如下：
    主  文
抗告駁回。
抗告費用由抗告人負擔。
    理  由
一、按債權人就金錢請求以外之請求，因請求標的之現狀變更，
    有日後不能強制執行，或甚難強制執行之虞，欲保全強制執
    行者，得聲請假處分，此為民事訴訟法第532條第1、2項所
    明定。惟債權人聲請假處分應就其請求及假處分之原因釋明
    之。前項釋明如有不足，而債權人陳明願供擔保或法院認為
    適當者，法院得定相當之擔保，命供擔保後為假處分，同法
    第533條準用第526條第1、2項亦定有明文。
二、本件相對人在原法院主張被繼承人楊榮和於民國97年9月29
    日死亡後，其繼承人張素婚、楊孝文、楊雅惠三人，先則於
    98年3月31日未經協同另一繼承人即相對人甲○○，於98年3
    月31日即逕向臺北市建成地政事務所辦理楊榮和所有位於臺
    北市○○區○○段二小段第847地號、權利範圍為29/3753之
    土地，及其上之門牌號碼為臺北市萬華區○○○路○段149
    號7樓之3、權利範圍為29/3753之建物（下稱系爭房地）為
    遺產之公同共有繼承登記；嗣於98年4月30日亦未依土地法
    第34條之1第2項規定，先以書面通知相對人，而逕依同法第
    34條之1第1項之規定，將系爭房地之所有權通謀虛偽以買賣
    為原因，移轉登記予第三人楊孝文之前妻即抗告人，致生損
    害於相對人，相對人已訴請抗告人為回復系爭房地所有權登
    記，惟恐於訴訟繫屬期間，系爭房地遭抗告人處分，致其現
    狀變更，而有日後不能強制執行或甚難執行之虞，爰聲請假
    處分等情，並提出遺產稅申報書、臺北市建成地政事務所網
    路申領《異動索引》、提存通知書及系爭房地之登記謄本（
    見原法院98年度裁全字第3440號卷第3頁至第10頁、第11頁
    至第16頁之異動索引、第17、18頁之通知書、第19、20頁之
    謄本）。足見相對人已為相當之釋明，且相對人亦陳明願供
    擔保以補釋明之不足，是相對人聲請本件假處分，自屬有據
    ，應予准許。抗告意旨雖略以：本件繼承人張素婚、楊孝文
    及楊雅惠等3人係依民法第1151條及土地登記規則第120條之
    規定，而將系爭房地申請為公同共有之繼承登記，並無相對
    人所言之違法行為。又因繼承人張素婚、楊孝文及楊雅惠等
    3人有金錢之需求，而與相對人商議欲處分系爭房地，惟相
    對人置之不理；且因系爭房地為公同共有之物，實務上不易
    售出，故由繼承人楊孝文找人承買，嗣由抗告人同意購買，
    經雙方簽訂買賣契約，並支付價金，且依土地法第34條之1
    規定辦理，經通知系爭房地之其他共有人即相對人優先承買
    ，惟其不為意思表示，嗣經法院准予提存後，由地政事務所
    核驗准予將系爭房地過戶，故無通謀虛偽買賣之情事云云。
    惟查，參酌臺北市建成地政事務所網路申領《異動索引》之
    記載，系爭房地確於98年3月31日由相對人及第三人張素婚
    、楊孝文、楊雅惠為繼承之登記；嗣於98年4月30日移轉登
    記予抗告人，而登記之原因為「買賣」（見原法院98年度裁
    全字第3440號卷第11頁至第16頁之異動索引），足見系爭房
    地確有如相對人所主張之處分情形；雖抗告人另提出桃園中
    路郵局存證號碼00325號存證信函、賣方授權書、臺灣郵政
    掛號郵件收件回執、提存書及系爭房地買賣所有權移轉契約
    書（見本院卷第8、9頁之存證信函、第10頁之授權書、第11
    、12頁之收件回執、第13、14頁之提存書、第15、16頁之契
    約書），以證明系爭房地確無不法處分之情事，惟就系爭房
    地所為之前揭處分是否合法或有無通謀虛偽買賣之情事，此
    乃屬實體事項，並非本院所得審究，揆諸首揭說明，尚與相
    對人所陳假處分之原因，即請求標的之現狀變更，有日後不
    能強制執行或甚難執行之虞之情形，應無影響，仍應認抗告
    人之抗告為無理由，應駁回其抗告。
三、據上論結，本件抗告為無理由，爰裁定如主文。
中    華    民    國    98    年    8     月    4     日
                    民事第七庭
                        審判長法  官  鄭三源
                              法  官  呂太郎
                              法  官  王聖惠
正本係照原本作成。
本裁定除以適用法規顯有錯誤為理由外，不得再抗告。如提起再
抗告，應於收受後10日內委任律師為代理人向本院提出再抗告狀
。並繳納再抗告費新台幣１千元。
中    華    民    國    98    年    8     月    5     日
                              書記官  廖月女


司法院資訊處製作；財團法人民間司法改革基金會備份。
